臺灣高雄地方法院刑事判決　　　　　　　96年度訴字第1650號
公　訴　人　臺灣高雄地方法院檢察署檢察官
被　　　告　庚○○
選任辯護人　陳正達　律師
　　　　　　許惠珠　律師
上列被告因違反槍砲彈藥刀械管制條例案件，經檢察官提起公訴
（95年度偵字第29914號），本院判決如下：
    主  文
庚○○未經許可，持有可發射子彈具有殺傷力之改造手槍，處有
期徒刑肆年，併科罰金新臺幣拾萬元，罰金如易服勞役，以新臺
幣壹仟元折算壹日。扣案之仿BERETTA 廠92FS型半自動手槍製造
之槍枝，換裝土造金屬滑套及土造金屬槍管而成之改造手槍壹支
（含彈匣壹個，槍枝管制編號0000000000）及如附表所示之子彈
拾伍顆，均沒收之。
    事  實
一、庚○○前因違反毒品危害防制條例案件經本院於民國94年12
    月6 日以94年度訴字第3116號判處應執行有期徒刑1 年1 月
    確定，嗣未到案接受執行，經臺灣高雄地方法院檢察署於95
    年5 月16日以95年雄檢博執峙緝字第3220號發布通緝，詎其
    未經許可，不得持有可發射子彈具有殺傷力之改造手槍及子
　　彈，竟基於持有具有殺傷力之改造槍枝及子彈之犯意，於95
　  年9 月19日（本件查獲日）前某日起，無故持有仿BERETTA
    廠92FS型半自動手槍製造之槍枝，換裝土造金屬滑套及土造
    金屬槍管而成之改造手槍（含彈匣1 個，槍枝管制編號為00
    00000000號，以下簡稱改造手槍）1 支及如附表所示具殺傷
    力之改造及制式子彈15顆，將之藏置由其所有懸掛車牌號碼
    3771─PY號之自用小客車後座腳踏板上（查無此車牌之車籍
    資料，該車牌係庚○○向不詳之人士購買，改懸掛其積欠分
    期貸款之自用小客車，以逃避查緝），嗣於95年9 月19日14
    時10分許，庚○○出現在高雄市○○區○○街260 號2 樓之
    2 之住處前，開啟上開自用小客車車門之際，因係通緝犯身
    分，經守候在旁之高雄市政府警察局鼓山分局（下稱鼓山分
    局）員警戊○○、丙○○及甲○○上前逕行逮捕，並從其所
    使用之交通工具即上開自用小客車之後座腳踏板處，搜得上
    開改造手槍1 支（含彈匣1 個）、子彈19顆（經鑑定其中4
    顆不具殺傷力）及其他無關之彈匣2 個；另從上開自用小客
    車內及住處內查獲第一級毒品海洛因共15包（純質淨重共56
    .74 公克）、甲基安非他命3 包（驗後淨重分別為35.417公
    克、7.029 公克、0.76公克）、夾鍊袋1 大包、小湯匙3 支
    、電子磅秤1 台、研磨機1 台（庚○○涉嫌施用第一、二級
    毒品及意圖販賣持有第一、二級毒品部分，現由本院以96年
    度訴字第3300號、3823號案件審理中）。
二、案經高雄市政府警察局鼓山分局報請台灣高雄地方法院檢察
    署檢察官偵查起訴。
    理  由
壹、程序部分：
一、被告經通緝後，司法警察（官）得逕行逮捕之，於逮捕通緝
    之被告時，雖無搜索票，亦得逕行搜索其身體、住宅或其他
    處所，刑事訴訟法第87條第1 項、第130 條、第131 條第1
    項第1 款分別定有明文。本件被告庚○○係因通緝犯身分為
    警查獲，警員發現通緝之被告將其逮捕後，為確認通緝被告
    身分以避免逮捕錯誤，對被告使用之交通工具及其所在之住
    宅實施逕行搜索，係基於調查其身分資料之必要，以期獲得
    行車執照、車輛保險卡、駕駛執照、身分證、戶口名簿等資
    料，據以核對被告之真實身分，本院審核並未逾越必要之程
    度（最高法院91年度台上字第5653號判決意旨參照）；是本
    件經由逕行搜索所取得之扣案改造槍枝及子彈，應認有證據
    能力。
二、按被告以外之人於偵查中向檢察官所為陳述，除顯有不可信
    之情況者外，得為證據，刑事訴訟法第159 條之1 第2 項定
    有明文。按檢察官職司追訴犯罪，就審判程序之訴訟構造言
　　，檢察官係屬與被告相對立之當事人一方，偵查中對被告以
  　外之人所為之偵查筆錄，或被告以外之人向檢察官所提之書
    面陳述，性質上均屬傳聞證據。自理論上言，如未予被告反
    對詰問、適當辯解之機會，一律准其為證據，似有違當事人
    進行主義之精神，對被告之防禦權亦有所妨礙；然而現階段
    刑事訴訟法規定檢察官代表國家偵查犯罪、實施公訴，必須
    對於被告之犯罪事實負舉證之責，依法其有訊問被告、證人
    及鑑定人之權，證人、鑑定人且須具結，而實務運作時，偵
    查中檢察官向被告以外之人所取得之陳述，原則上均能遵守
    法律規定，不致違法取供，其可信性極高，為兼顧理論與實
    務，乃於修正刑事訴訟法時，增列第159 條之1 第2 項，明
    定被告以外之人（含被害人、證人等）於偵查中向檢察官所
    為陳述，除顯有不可信之情況者外，得為證據（最高法院93
    年台上字第2397號判決意旨參照）。經查：證人戊○○、丙○○係本件查獲時之在場員警，對於逮捕被告庚○○及從被
　　告使用之上開車輛搜得上開槍、彈等情，業於偵查中具結證
　  述明確，彼等陳述均經全程錄影，被告及選任辯護人均未釋
    明證人戊○○、丙○○偵查中之證述，有何顯有不可信之情
　　況，本院審酌其二人所為陳述之外部附隨之環境或條件，即
　  其當時陳述時之偵查筆錄製作之原因、過程及其功能等加以
    觀察其信用性，並無顯不可信之情況（最高法院96年台上字
    第3070號判決參照），且其後於審判中經被告之辯護人進行
    反詰問，亦給予被告對質之機會，應認具有證據能力。
三、現行刑事訴訟法關於「鑑定」之規定，除選任自然人充當鑑
    定人外，另設有囑託機關鑑定制度。依同法第198 條、第20
    8 條之規定，不論鑑定人或鑑定機關、團體，固均應由法院
    、審判長、受命法官或檢察官視具體個案之需要而為選任、
    囑託，並依第206 條之規定，提出言詞或書面報告，始符合
    同法第159 條第1 項所定得作為證據之「法律有規定」之情
    形。否則所為之鑑定，仍屬傳聞證據。然於司法警察機關調
    查中之案件，為因應實務上，或因量大、或有急迫之現實需
    求，併例行性當然有鑑定之必要者，例如毒品之種類與成分
    、尿液之毒品反應，或者槍彈有無殺傷力等鑑定，基於檢察
    一體原則，得由該管檢察長對於轄區內之案件，以事前概括
    選任鑑定人或囑託鑑定機關、團體之方式，俾便轄區內之司
    法警察官、司法警察對於調查中之此類案件，得即時送請先
    前已選任之鑑定人或囑託之鑑定機關、團體實施鑑定，以求
    時效（法務部92年9 月1 日法檢字第0920035083號函參照，
    刊載於法務部公報第312 期）。此種由檢察機關概括選任鑑
    定人或概括囑託鑑定機關、團體，再轉知司法警察官、司法
    警察於調查犯罪時參考辦理之作為，法無明文禁止，係為因
    應現行刑事訴訟法增訂傳聞法則及其例外規定之實務運作而
    為。本件扣案之槍枝及子彈，係經查獲之司法警察先行拍照
    照存證（見警卷第24、25頁），再依上開規定送由內政部警
　  政署刑事警察局為鑑定，該局所為之書面鑑定報告即95年10
  　月20日刑鑑字第0950149764號槍彈鑑定書，自屬前揭「法律
    規定」得為證據者，而有證據能力（最高法院96年度台上字
    第2860號判決參照）。
貳、認定犯罪事實之依據：
一、訊據被告庚○○固坦承有使用上開車牌號碼3771- PY號之自
    用小客車，車牌係其向不詳人士購買，並改懸掛其所有積欠
    分期貸款之自用小客車，並於95年9 月19日14時10分許，從
    其住處大樓下來要開車時，為警查獲之事實；惟矢口否認持
    有上開改造手槍及子彈之犯行，並辯稱：本案伊是被栽贓，
    當天伊從大樓下來要開車，尚未開啟車門，警察就過來逮捕
    伊，並搜索車子，並未搜獲任何物品，後來到伊住處搜索過
  　後，第二次再帶伊到車子裏面搜索，才查獲槍枝及毒品；另
    稱本件查到的毒品海洛因、安非他命、上開改造手槍及子彈
    ，應該是綽號「勝仔」之丁○○所有，「勝仔」於查獲前一
    日（18日）18時許有向伊借車使用，查獲當日13時許才將車
    子開來歸還，所以扣案物品應該是「勝仔」所有云云。
二、經查：
(一)本件被告庚○○於95年9 月19日14時10分許，在上址為警查
    獲，當時被告係通緝犯身分之事實，有卷附臺灣高等法院通
    緝記錄表一紙在卷可稽。嗣被告於其住處前，開啟上開自用
    小客車車門之際，經守候在旁之鼓山分局員警戊○○、丙○○及甲○○上前逕行逮捕，並從其所使用之自用小客車後座
    腳踏板處，搜得上開改造手槍及子彈15顆之事實，業經證人
    戊○○、丙○○於偵查及本院審理中、甲○○於本院審理中
    證述甚詳；又本件確係從上開自用小客車內搜得上開槍枝之
    事實，復經當時在場之高雄市政府警察局鹽埕分局警員己○○證述明確；且有上開改造手槍（含彈匣1 個）及如附表所
    示之子彈15顆扣案可資佐證。又此部分之改造手槍及子彈，
    經送內政部警政署刑事警察局鑑驗，鑑定結果認係由仿BERE
    TTA 廠92FS型半自動手槍製造之槍枝，換裝土造金屬滑套及
    土造金屬槍管而成之改造手槍（槍枝管制編號：0000000000
    ），機械性能良好，可擊發適用子彈使用，認具殺傷力；又
    附表所示之子彈15顆，鑑定結果如附表所示均具殺傷力；且
    鑑定方法係採性能檢驗法及試射法等情，亦有內政部警政署
    刑事警察局95年10月20日刑鑑字第0950149764號槍彈鑑定書
    在卷足憑。
(二)上開改懸掛車牌號碼3771─PY號之自用小客車，係由被告庚○○使用，且本件被告從其住處大樓下來，開啟車門之際，
    即為警查獲等情，迭據被告於警詢、偵查及本院審理中供述
    無訛；至被告雖辯稱本件查到的毒品海洛因、安非他命、上
    開改造手槍及子彈，應該是綽號「勝仔」之丁○○所有，「
    勝仔」於查獲前一日有向伊借車使用，查獲當日下午13時許
    才將車子開來歸還，所以扣案物品應該是「勝仔」所有云云
    。惟查，本件經提訊證人丁○○（另案執行中）於本院審理
    中證稱：伊於95年9 月間曾向被告借過銀色休旅車一天，當
    天伊開車到被告住處樓下，並到被告樓上住處還他鑰匙，下
    樓後在被告住處附近等候計程車，後來伊看到被告下樓走到
    車身旁時，有三、四人靠近被告身旁，有人搜索其車輛，後
    來那群人帶被告上樓後，伊就搭計程車走了；又稱伊前一天
    下午借車，次日過午還車，借車期間除伊之外，無人使用該
    車，伊也沒有開車去載過別人，該車鑰匙是使用遙控器，伊
    跟被告說要用車，被告說要使用多久，用畢後還車，鑰匙是
    被告拿給伊的，伊向被告借車時，沒有巡視是否空車，伊借
    車時沒有東西放在車上，伊怎麼借車，就怎麼還，本件從車
    上查獲的槍枝不是伊放置的，且伊借車期間，也沒有警察上
    前盤查過等語（見本院96年9 月5 日審判筆錄）。是被告為
    警查獲前，顯然係上開自用小客車之實際管領使用者，又本
    件扣案之改造手槍及子彈，係藏置在被告使用之上開自用小
    客車之領域內，自屬被告實力支配範圍無疑。
(三)被告自警詢、偵查及本院審理中，雖一再辯稱本件查獲之改
    造手槍及子彈，應該是綽號「勝仔」即丁○○所有；惟證人
    丁○○於本院審理中業已證稱查獲之上開槍、彈非其所有，
    亦非其置放車內，已如前述。再具有殺傷力之改造槍枝，係
    屬槍砲彈藥刀械管制條例所明定之管制物品，持有上開物品
    即足構成犯罪，倘扣案之改造手槍及子彈係丁○○或他人置
    放於被告所有之上開自用小客車內，衡情丁○○或他人為免
    犯行曝光，理應防止不相干之第三人知悉持有槍枝之事實，
    豈有輕率任意將槍、彈遺留被告所有車內之理，並徒增犯罪
    遭警查獲之風險？況丁○○係具備通常智識程度之成年人，
    且曾於94年12月5 日因寄藏可發射子彈具有殺傷力之改造手
    槍為警查獲（業經本院以95年度訴字第442 號判處有期徒刑
    3 年6 月確定，現執行中），其對於持有槍枝罹犯刑典，自
    無不知之理，怎可能於95年9 月間向被告借用車輛使用，復
    於還車後，隨意將槍、彈遺留在被告所有車內，任令被告報
    警尋線查獲。是被告所辯扣案之改造槍枝係丁○○所遺留乙
    節，應係臨訟編織之詞，意在脫免罪責至明，尚難憑採。綜
    上，本件扣案之改造手槍及子彈，既在被告使用之車內起出
    ，已足認定該槍、彈係在被告實力支配之下持有，本案事證
    明確，被告犯行堪予認定。
三、論罪科刑及沒收：
(一)核被告庚○○所為，係違反槍砲彈藥刀械管制條例第8 條第
    4 項之未經許可持有可發射子彈具有傷殺力之改造手槍罪及
    同條例第12條第4 項之未經許可持有子彈罪。被告以一持有
    行為同時觸犯未經許可持有改造手槍罪、未經許可持有子彈
    罪等罪名，為想像競合犯，應依刑法第55條規定，從較重之
    未經許可持有改造手槍罪處斷。爰審酌被告漠視法令禁制，
    且於通緝期間，任意持有可發射子彈具有殺傷力之改造槍枝
    ，足以破壞社會秩序、危害前往逮捕警員之性命及身體安全
    ，兼衡其犯後猶飾詞卸責，未見悔意等一切情狀，爰量處如
    主文所示之刑，並就罰金刑部分，依刑法第42條第3 項規定
    ，諭知如易服勞役之折算標準，以資懲儆。
(二)扣案之仿BERETTA 廠92FS型半自動手槍製造之槍枝，換裝土
    造金屬滑套及土造金屬槍管而成之改造手槍1 支（含彈匣壹
    個，槍枝管制編號0000000000）及如附表所示之子彈15顆，
    均具殺傷力而為違禁物，應依刑法第38條第1 項第1 款之規
    定宣告沒收。至附表編號一之改造子彈2 顆、附表編號三之
    制式子彈1 顆、附表編號四之改造子彈1 顆、於鑑驗過程中
    因試射擊發，剩餘之彈殼已失其子彈違禁物之性質，再扣案
    之彈匣2 個，經勘驗長約7 公分、寬約2.5 公分，核與扣案
    槍枝無關（見本院96年10月1 日審理筆錄第9 頁)， 均非屬
    違禁物，自無庸宣告沒收，爰併此敘明。
四、據上論斷，應依刑事訴訟法第299 條第1 項前段，槍砲彈藥
    刀械管制條例第8 條第4 項、第12條第4 項，刑法第11條前
    段、第55條、第38條第1 項第1 款，刑法第42條第3 項，判
    決如主文。
本案經檢察官乙○○到庭執行職務。
中　　華　　民　　國　　96　　年　　10　　月　　17　　日
　　　　　　　　　刑事第五庭  審判長法  官   黃建榮
                                    法  官   李殷君
                                    法　官　 蘇揚旭
以上正本證明與原本無異。
如不服本判決應於收受本判決後10日內向本院提出上訴書狀，並
應敘述具體理由，如未敘述上訴理由者，應於上訴期間屆滿後20
日內補提理由書狀於本院（均須按他造當事人之人數附繕本）「
切勿逕送上級法院」。
中　　華　　民　　國　　96　　年　　10　　月　　18　　日
  　　　　　　　　　　　　　　　　　書記官   莊正彬
附錄本案論罪科刑法條全文：
槍砲彈藥刀械管制條例第8條
未經許可，製造、販賣或運輸鋼筆槍、瓦斯槍、麻醉槍、獵槍、
空氣槍或第4條第1項第1款所定其他可發射金屬或子彈具有殺傷
力之各式槍砲者，處無期徒刑或5年以上有期徒刑，併科新臺幣1
千萬元以下罰金。
未經許可，轉讓、出租或出借前項所列槍枝者，處5年以上有期
徒刑，併科新臺幣1千萬元以下罰金。
意圖供自己或他人犯罪之用，而犯前二項之罪者，處無期徒刑或
7年以上有期徒刑，併科新臺幣1千萬元以下罰金。
未經許可，持有、寄藏或意圖販賣而陳列第1項所列槍枝者，處3
年以上10年以下有期徒刑，併科新臺幣700萬元以下罰金。
第1項至第3項之未遂犯罰之。
槍砲彈藥刀械管制條例第12條第4項
未經許可，持有、寄藏或意圖販賣而陳列子彈者，處5年以下有
期徒刑，併科新台幣300萬元以下罰金。
附表
┌──┬────┬──┬───────────────┐
│編號│子彈性質│數量│鑑定結果                      │
├──┼────┼──┼───────────────┤
│ 一 │改造子彈│9顆 │均係土造子彈，具直徑約7.05mm金│
│    │        │    │屬彈頭，採樣2 顆試射，可擊發，│
│　  │        │    │認具殺傷力。                  │
├──┼────┼──┼───────────────┤
│ 二 │制式子彈│3顆 │認均係口徑9mm制式子彈，認具殺 │
│    │        │    │傷力。                        │
├──┼────┼──┼───────────────┤
│ 三 │制式子彈│1顆 │認係口徑9mm制式子彈，經檢視， │
│    │        │    │彈殼底火皿具明顯遭撞擊現象，經│
│    │        │    │實際試射，可擊發，認具殺傷力。│
├──┼────┼──┼───────────────┤
│ 四 │改造子彈│2顆 │認均係土造子彈，具直徑8.75mm金│
│    │        │    │屬彈頭，採樣1 顆試射，可擊發，│
│    │        │    │認具殺傷力。                  │
└──┴────┴──┴───────────────┘
